最高法院刑事判決　　　　　　　　　　　　　　　八十六年度台上字第三○八六號
　　上訴人　甲○○
右上訴人因重利案件，不服台灣高等法院高雄分院中華民國八十五年六月二十五日第
二審判決（八十五年度上訴字第二九六號，起訴案號：台灣高雄地方法院檢察署八十
四年度偵字第一九四五一號），提起上訴，本院判決如左：
    主  文
上訴駁回。
    理  由
按刑事訴訟法第三百七十七條規定：上訴於第三審法院，非以判決違背法令為理由，
不得為之。是提起第三審上訴，應以原判決違背法令為理由，係屬法定要件。且必須
依據卷內資料為具體之指摘，並足據以辨認原判決已具備違背法令之形式，始屬相當
。本件原判決依憑被害人吳茂德、李玟瑛於法務部調查局高雄市調查處（下稱市調處
）之指證、證人康李金秀於市調處之證言、上訴人甲○○於市調處之部分自白、及借
據、本票等證據，認上訴人犯行明確，因而撤銷第一審之判決，改判論處上訴人常業
重利罪刑，已詳所憑之證據及認定之理由。並以上訴人確係乘被害人吳茂德、李玟
瑛、康珠必急需現金週轉，而收取與原本顯不相當重利等情，分據被害人吳茂德、李
玟瑛、證人即康珠必之妻康李金秀於市調處指證綦詳。而李玟瑛已於市調處明確指證
：借新台幣(下同)十萬元每十天付息二萬元，且先扣第一期利息，實際只拿到現金八
萬元，已繳交六期利息計十二萬元等語，其於第一審、原審翻異前詞所證：伊借十萬
元，每期十天僅收取一千五百元利息等語，係事後迴護之詞，不足採信。證人康李金
秀傳拘無，被害人康珠必行方不明，無從傳喚。然證人康李金秀已於市調處證述明
確，且其係與其夫康珠必同往上訴人處告貸，為目擊證人，其供證自可採為證據。又
上訴人於市調處之自白係出於其自由意思，並無非法取供情事，亦據證人即制作筆錄
之調查員李倡仁於第一審及原審結證在卷。上訴人所辯：遭市調處承辦人員非法取供
云云，為無可採。分別於理由內詳加說明指駁。按刑事訴訟係採自由心證主義，對於
證據之種類並未設有限制，被害人及證人在市調處之陳述，亦得採為認定犯罪事實之
證據資料，並無刑事訴訟法第一百五十九條所謂不得作為證據之情形。至其證明力如
何，則由法院自由判斷。原判決係以被害人吳茂德、李玟瑛、證人康李金秀於市調處
之供證，為認定上訴人犯罪證據之一，且該等陳述之筆錄既經顯之於公判庭，提示予
上訴人辯論，依刑事訴訟法第一百六十五條之規定，已不能謂原審就此未為調查，況
且復以上訴人之部分自白，及本票、借據，增強其證據能力，則原審證據調查方法與
採證之運用，均與證據法則無違。又查原審經調查結果認上訴人被訴常業重利罪僅被
害人吳茂德、李玟瑛、康珠必部分罪證明確，其餘被害人吳康裕等人或無證據足以證
明，或無從傳喚，故難認上訴人除吳茂德、李玟瑛、康珠必部分外，另涉有重利情事
，惟因上訴人所涉為常業重利單純一罪，故原判決僅於理由內加以說明，對除吳茂德
等三人之部分，不另為無罪諭知，核無違誤。上訴意旨仍執陳詞以其受市調處人員非
法取供，原判決未說明被害人有如何急迫情事，原判決採取證人康李金秀等審判外之
陳述有違證據法則。被害人李玟瑛前後所述不一，原判決未採取對其有利之證言，及
原判決既認除吳茂德等三人部分外其餘部分犯罪不能證明，未為無罪諭知，均屬違法
。如駁回上訴，亦請諭知緩刑等語，就原審採證認事職權之行使，及原判決已明白論
斷之事項，任意指摘，自不足據以辨認原判決已具備違背法令之形式。依上說明，其
上訴違背法律上之程式，應予駁回。又本件係上訴不合法而駁回上訴，本院無從為緩
刑之諭知，併此明。
據上論結，應依刑事訴訟法第三百九十五條前段，判決如主文。
中      華      民      國    八十六    年       五     月     二十三   日
                              最高法院刑事第十庭
                                  審判長法官  吳  雄  銘
                                        法官  池  啟  明
                                        法官  陳  宗  鎮
                                        法官  石  木  欽
                                        法官  吳  火  川
      右正本證明與原本無異
                                              書  記  官
中      華      民      國    八十六    年      五      月     三十     日
